# 母公司以房产向子公司增资商业实质判断

提问人：jeffwenc 时间：2012-11-20 16:43:43
母公司以房产，账面价值1.5亿，评估价值2.5亿元向全资子公司增资增加实收资本 10000 万，子公司原实收资本 5000 万（现金）. 1、在这里，以前有看过陈版的关于向子公司增资一般不具有商业实质，母公司增资账务处理 借：长期股权投资 15000 ，贷：固定资产清理 15000 ，子公司增资账务处理 借：固定资产 25000 ，贷：实收资本 10000 ；资本公积15000.请问这时会计处理是否正确？ 2 、但从这里分析以房产换股权是具有商业实质的，因为换入资产的未来现金流量在风险、时间和金额方面与换出资产显著不同，所以母公司增资账务处理 借：长期股权投资 25000 ，贷：固定资产清理 15000 ，营业外收入 10000 ，请问是否可以判断为具备商业实质，可有专门的文件和案例？另会计处理是否正确？ 谢谢陈版回复！

回答人：chenyiwei
类似问题在本版面上已经讨论过多次。以房产对全资子公司增资，换取全资子公司的股权，应认为不具有商业实质。尽管从直接给母公司带来现金流的资产来看，从资产使用或者出租的收入换成了股权投资的股利收益，但产生该现金流的基础资产，以及基础现金流的金额、时间、风险等特征未发生任何变化，且母公司对子公司的股利政策具有完全的决定权，可以决定何时把这些基础现金流收回到母公司，因此经济实质上还是没有发生任何变化。

提问人：xiongmao12 时间：2012-11-21 09:09:31
回复 chenyiwei 的帖子 想再请教陈版主两个问题， 1 ，您提到“以房产对全资子公司增资，换取全资子公司的股权，应认为不具有商业实质”。那么如果换取的不是全资子公司的股权，也就是子公司存在少数股东，是否会影响母公司对该交易是否具有商业实质的判断？ 2 ，作为子公司角度，按照固定资产公允价值入账应该没有问题吧？

回答人：chenyiwei
1 、子公司如存在少数股东的，应考虑增资目的是否系为了实现资产证券化，或者少数股东的技术、市场资源等能否显著提升现有资产的盈利能力。如果不是，则仍应认为没有商业实质。 2 、是。